【裁判字號】    97,小上,16
【裁判日期】    970620
【裁判案由】    履行契約
【裁判全文】
臺灣新竹地方法院民事裁定              97年度小上字第16號
上  訴  人  行政院國軍退除役官兵輔導委員會竹東榮民醫院
法定代理人  甲○○
訴訟代理人  彭火炎律師
            張玉琳律師
被上訴人    禾氧生技股份有限公司
法定代理人  乙○○
上列當事人間履行契約事件，上訴人對於民國97年4月23日本院
竹東簡易庭97年度竹東小字第102號小額訴訟事件第一審判決不
服提起上訴，本院裁定如下：
    主    文
上訴駁回。
第二審訴訟費用新臺幣壹仟伍佰元由上訴人負擔。
    理    由
一、按對於小額程序之第一審裁判，得上訴或抗告於管轄之地方
    法院，其審判以合議行之。對於前項第一審裁判之上訴或抗
    告，非以其違背法令為理由，不得為之。又上訴狀內應記載
    上訴理由，表明下列各款事項：(一)、原判決所違背之法令及
    具體內容。(二)、依訴訟資料可認為原判決有違背法令之具體
    事實。民事訴訟法第436條之24及第436條之25分別定有明文
    。又依同法第436條之32第2項準用同法第468條及第469條第
    1款至第5款之規定，判決不適用法規或適用不當者，為違背
    法令；而判決有同法第469條第1款至第5 款情形之一者，為
    當然違背法令。是當事人就小額訴訟事件第一審判決提起上
    訴，如依同法第436條之32第2項準用同法第468 條之規定，
    以原審判決有不適用法規或適用法規不當為理由時，其上訴
    狀或理由書應有具體之指摘，並揭示該法規之條項或其內容
    ；若係成文法以外之法則，應揭示該法則之旨趣；倘為司法
    院解釋或判例，則應揭示該判解之字號或其內容。如依同法
    第436條之32第2項準用同法第469條第1款至第5款之規定，
    以原審判決有同法第469第1款至第5款情形為理由時，其上
    訴狀或理由書，應揭示合於該條款之事實。倘上訴狀或理由
    書如未依此項方法表明，或其所表明者，顯與上開法條規定
    之情形不符時，即難認為已對原審判決之違背法令有具體之
    指摘，其上訴自難認為合法，最高法院71年臺上字第314號
    判例可資參照。
二、本件上訴人對原審小額訴訟之第一審判決提起上訴，核其上
    訴理由，係以：
（一）按上訴人既於原審已提呈89年2 月29日兩造協調會議記錄
      、計算本件90年1月至93年6月前後四年間盈餘分配之支出
      明細及被上訴人領款統一發票各8 紙在卷，原判決理由僅
      以「被告所稱兩造於89年2 月29日之協調會中有就治療中
      心人事費用之負擔達成協議，然在原告否認之情況下，同
      未見被告就此舉出任何具體事證以實其說」，並為不利上
      訴人判斷，自有認定事實與卷內證據資料自不相符，而有
      認定事實不憑證據之違法。
（二）次按，「當事人主張有利於己之事實者，就其事實有舉證
      之責任」、「請求履行債務之訴，除被告自認原告所主張
      債權發生原因之事實外，應先由原告就其主張此項事實，
      負舉證之責任，必須證明其為真實後，被告於其抗辯事實
      ，始應負證明之責任，此為舉證責任分擔之原則」，各有
      民事訴訟法第227條法文及最高法院43年台上字第377號判
      例要旨可稽。本件被上訴人原審起訴主張，就所為治療中
      心之盈餘分配自95年8 月起，兩造確有護理人員薪資以定
      額32,000元計算分配盈餘，依法自應負立證之責。雖經被
      上訴人提出93年7月至96年5月之盈餘分配資料，證明在近
      3 年之時間內，有關治療中心之人事費用成本皆以一個人
      的薪資計算，惟查，經上訴人辯明93年7月至96年5月期間
      僅計算護理人員一人薪資為成本，係因誤算所致，且被上
      訴人所提出之93年7月至96年5月之盈餘分配資料，固足證
      明兩造間就治療中心人事費用於93年7月至96年5月間各月
      份之盈餘分配數額，卻不足證明兩造間就治療中心人事費
      用負擔確已有「自95年8月起，薪資則以定額32,000元計
      算，分配盈餘」之默示合意。原判決僅憑上開93年7月至
      96年5月盈餘分配資料，即認兩造間就治療中心人事費用
      之負擔已有「自93年7月起人事費用即以扣除一個人的薪
      資為計算基礎，另自95年8月起，薪資則以定額32,000 元
      計算」默示合意之認定，自屬推測，而有適用上引民事訴
      訟法法文、判例不當兼違背證據法則之違法。況上開93年
      7月至96年5月盈餘分配資料中，更尚有95年5、6、7月未
      核計護理人員薪資之記錄，原判決所為自93年7月起人事
      費用即以扣除一個人的薪資為計算基礎之認定，亦有認定
      事實與卷證資料不符之違背法令。
（三）又按，對上訴人於原審所呈治療中心人事費用負擔之90年
      1月、90年6月、91年1月、91年6月、92年1月、92年6月、
      93年1月、93年6月前後四年共計8 個月份之上訴人統計收
      支盈餘簽呈、支出明細表以及被上訴人當月領款統一發票
      各8紙，其上所載90年1月份護理人員薪資為48,090元、90
      年6月份護理人員薪資為61,935元、91年1月護理人員薪資
      為50,520元、91年6月護理人員薪資為44,040元、92年1月
      護理人員薪資為45,930元、92年6月份護理人員薪資為
      53,760元、93年1月份護理人員薪資為39,720元、93年6月
      份護理人員薪資為48,360元，顯足證明兩造間從未有慣例
      限制護理人員人事費支出僅限一人薪資或僅限於定額
      32,000元事實之有利上訴人認定之證據，原判決未予採納
      ，僅泛稱不足以影響上陳兩造自93年7 月以來就治療中心
      人事費用以一個人薪資計算為默示合意之認定，判決理由
      亦有不備。
（四）再按，上訴人於原審提呈被上訴人96年8月2日函及96年8
      月17日函上所載「其（被上訴人）僅能同意照慣例支付個
      月人事費用，否則一切回歸合約、應照原合約或備忘錄所
      定履行」內容，主張兩造既均認96年7 月18日之協調會不
      具拘束力，又未另簽備忘錄以作依循，自應回歸原訂契約
      或其後之相關合意為高壓氧承租案盈餘分配比率，即應依
      兩造於88年12月1 日所訂高壓氧治療設備承租契約書及嗣
      於89年2 月29日就高壓氧治療中心營運協調會中檢討高壓
      氧治療中心營運籌備工作時所為協調該中心「初期設操作
      人員二人，一人由合陽公司（被上訴人前身）支薪，另一
      人由中心支薪，三個月後二人薪資均由中心負擔」之決議
      內容，以分配盈餘，自非無據。上訴人上開回歸合約、應
      照原合約或備忘錄所定履行分配之主張及有利上訴人認定
      之證據，原判決未予採認、亦未於理由欄內記載不採之理
      由，亦顯有判決理由不備之違背法令。
（五）綜上，原判決顯有判決不適用法規或適用不當及判決不備
      理由之情形，為此，爰依民事訴訟法第468條、469條第6
      款之規定，請求聲明如下：(一)原判決廢棄。(二)被上訴人在
      原審之訴駁回。(三)第一、二審訴訟費用由被上訴人負擔。
三、經查，本件上訴人就原審判決固於法定期間內提起上訴，然
    就其上訴狀之上訴理由記載，無非以原審判決理由不備且認
    定事實不憑證據、恣意推測兩造之間對人事費用以一個人薪
    資計算具有默示合意，實屬判決違背法令等語為上訴理由提
    起本件上訴，此有上訴人之上訴理由狀在卷足憑。惟查：
（一）本件上訴雖指摘原審判決就上訴人所為應照原合約或備忘
      錄所定履行分配之主張及有利上訴人認定之證據未予採認
      、亦未於理由欄內記載不採之理由，且就兩造間對人事費
      用以一個人薪資為計算基礎之認定，未採認有利於上訴人
      之證據，逕為兩造間就此有默示合意之認定，顯有判決理
      由不備之違背法令云云。惟按民事訴訟法第436條之24第2
      項所謂「判決違背法令」，依同法第436條之32第2項準用
      同法第468條、第469條第1項第1款至第5款之規定，乃指
      「判決不適用法規或適用不當」或「判決有同法第469條
      第1款至第5款情形之一」者而言，並不包括同法第469條
      第6款「判決不備理由或理由矛盾」之情形。是上訴人此
      部分主張即屬誤解法律，而非足取。
（二）且查，另核上訴人上訴理由狀內所載內容，係指摘第一審
      判決並未斟酌上訴人所提89年2月29日兩造協調會議記錄
      、計算本件90年1月至93年6月前後四年間盈餘分配之支出
      明細及被上訴人領款統一發票各8紙之有利於上訴人之證
      據，反認定上訴人並未能提出其他具體證據證證明兩造間
      於89年2月29日有就治療中心人事費用之負擔達成協議，
      且僅憑93年7月至96年5月盈餘分配資料，即認兩造間就治
      療中心人事費用之負擔已有以一個人薪資為計算基礎之默
      示合意，自有判決違背法令云云，然原審判決係依據兩造
      所提出之證據資料，認定兩造間就治療中心人事費用以一
      個人薪資為計算基礎已有默示合意，且於判決理由中敘明
      ：依據兩造間所簽訂高壓氧治療設備承租契約書之內容，
      並無由治療中心負擔二個人人事費用之相關約定，依被上
      訴人提出93年7月至96年5月之盈餘分配資料，關於人事費
      用成本皆以一個人薪資計算等事實，認定兩造間就治療中
      心人事費用以一個人薪資為計算基礎已有默示合意，且就
      上訴人所辯僅計算一人薪資為成本乃誤算所致，已認治療
      中心之收入、成本及盈餘之計算均經上訴人醫院內部單位
      層層核報及把關，當無計算錯誤且持續近3年之情，而認
      上訴人所辯不足採信，被上訴人所為主張較合理而可採認
      ，有原審判決書可稽，即原審判決就上訴人上開指摘部分
      ，均已依其調查證據、認定事實及形成心證之經過載明於
      判決書中，並無何違背法令之情形，遑論此乃原審取捨證
      據及認定事實之職權行使，上訴人猶執前詞，對原審判決
      有關證據取捨、認定事實之職權行使為指摘，自與「判決
      違背法令」無涉。
（三）綜上，上訴人未具體說明原判決有何其他不適用法規，或
      適用法規不當之情形，並揭示該法規之條項或其內容，及
      合於民事訴訟法第469條所列各款之事實，難認對該判決
      之如何違背法令已有具體指摘。依首揭說明，應認其上訴
      為不合法，併將本件訴訟費用計算如主文第二項所示。
四、據上論結，依民事訴訟法第436條之32第2項、第444條第1項
    、第95條、第78條、第436條之19第1項，裁定如主文。
中    華    民    國    97    年    6     月    20    日
              民事第一庭    審判長法  官  陳順珍
                                  法  官  高敏俐
                                  法  官  林南薰
以上正本係照原本作成。
本裁定不得抗告。
中    華    民    國    97    年    6     月    20    日
                                  書記官  楊書棼


司法院資訊處製作；財團法人民間司法改革基金會備份。
